臺灣士林地方法院民事判決　　　　　　　 96年度訴字第863號
原　　　告　乙○○
訴訟代理人　丙○○
被　　　告　甲○○
上列當事人間清償借款事件，本院於民國96年10月15日言詞辯論
終結，判決如下：
    主  文
被告應給付原告新臺幣壹佰玖拾萬元，及自民國九十六年六月六
日起至清償日止，按週年利率百分之五計算之利息。
訴訟費用新臺幣壹萬玖仟捌佰壹拾元由被告負擔。
    事實及理由
壹、程序方面：
    按訴狀送達後，原告不得將原訴變更或追加他訴，但擴張或
    減縮應受判決事項之聲明者，不在此限，民事訴訟法第255
    條第1 項第3 款定有明文。經查，本件原告起訴時，遲延利
    息之請求原為6%，嗣於民國96年10月15日言詞辯論期日當庭
    減縮遲延利息之請求為5%，揆諸前揭說明，應准原告為前述
    聲明之減縮。
貳、實體方面：
一、原告起訴主張：被告於89年3 月6 日向原告借款新臺幣（以
    下同）230 萬元，用以購置挖土機1 部，言明1 、2 個月內
    辦妥動產質押貸款後即返還借款，原告遂交付面額230 萬元
    之銀行支票予被告收執兌現。嗣89年4 月間，被告表示質押
    貸款利息過高，雙方口頭協議由被告每月支付2 萬3,000 元
    之利息予原告，亦即每月利息1 分，89年9 月清償全部借款
    。然屆期被告推稱無力償還，主動要求繼續繳息，並提供其
    名下坐落臺北縣淡水鎮○○段268 地號土地應有部分4 分之
    1 為擔保，為原告設定230 萬元之抵押權，於90年12月7 日
    登記在案，約定嗣挖土機售出後全數返還借款。惟被告於95
    年11月間將挖土機變賣得款後，僅於95年12月間償還40萬元
    予原告，餘款190 萬元屢經催討均置之不理，爰訴請被告清
    償上開金額等語，並聲明：被告應給付原告190 萬元，及自
    支付命令繕本送達翌日起至清償日止，按週年利率5%計算之
    利息。
二、被告則以：原告交付伊230 萬元支票兌現，原係與伊合夥購
    買挖土機，挖土機登記在原告公司名下，但原告表示不要合
    夥，故挖土機由伊拿去用。伊每月給付予原告之2 萬3,000
    元係分100 期攤還本金，並無約定利息，辦理抵押權設定時
    已載明係無息借款。伊迄今已給付原告228 萬6,000 元，僅
    餘1 萬4,000 元未清償等語，資為抗辯，並聲明：原告之訴
    駁回。
三、兩造不爭執之事實：
  (一)原告於89年3 月6 日交付面額230 萬元之銀行支票予被告，
    經被告兌現。
  (二)被告以其所有坐落臺北縣淡水鎮○○段268 地號土地應有部
    分4 分之1 為擔保，為原告設定230 萬元之抵押權，於90年
    12月7 日登記在案。
  (三)被告以上開金額購買挖土機1 部。該挖土機於92年12月26日
    由訴外人紅軍營造股份有限公司以出售資產之名義，開立統
    一發票予原告經營之豐車實業有限公司。
  (四)被告自89年4月起至95年12月止按月給付原告2萬3,000元。
  (五)被告於92年12月間給付原告40萬元。
四、基上兩造不爭執之事實，則本件兩造爭執要旨厥為：(一)原告
    交付予被告之230 萬元係借款或合夥投資款？(二)如為借款，
    兩造間有無利息之約定？(三)被告是否已清償本金，僅餘1 萬
    4,000 元未清償？茲分述如下：
  (一)原告主張交付予被告之230 萬元係借款，被告則辯稱係兩造
    合夥投資購買挖土機云云。經查，上開230 萬元係用以購入
    挖土機，該挖土機供被告使用，並由被告提供土地為原告設
    定230 萬元之抵押權之事實，為兩造所不爭執，已如前述，
    足見兩造之意思，該挖土機價金應由被告全額負擔，而非兩
    造合夥共同購買。況被告自承原告嗣後表示不要合夥等語，
    益徵原告主張其係借款予被告購買挖土機等語，應堪採信。
    至於挖土機是否掛在原告經營之公司名下，對於兩造借款契
    約之成立不生影響。
  (二)又原告主張兩造約定月息1 分，被告自89年4 月起至95年12
    月止按月給付原告2 萬3,000 元之利息等語，被告則辯稱兩
    造並未約定利息，上開按月給付之2 萬3,000 元係分100 期
    攤還本金云云。經查：(1)依一般銀行利率行情，倘原告將23
    0 萬元作為定期存款，每年尚有2 至3%左右之利息收入，原
    告與被告既非至親，豈有自甘損失而無息借款予被告，任其
    分100 期償還之可能？又原告主張之兩造約定利息為月息1
    分，核算週年利率12 %，衡之市面上現金卡利息高達19至20
    % ，民間當舖借貸利息更高，原告主張之約定利息，尚屬合
    理。(2)參以被告於92年12月間給付原告40萬元之事實，為兩
    造所不爭執，倘如被告所辯，兩造約定自89年4 月起分100
    期無息攤還本金，何以被告願意放棄期限利益，於92年12月
    間期前清償40萬元？是以，被告辯稱兩造間係分100 期無息
    償還云云，與常理有悖，不足採信，應認原告主張借款月息
    1 分等語，較為可採。(3)至於兩造進行抵押權設定時，利息
    、遲延利息、違約金欄固均記載：「無」，此有他項權利證
    明書（第14頁）、抵押權設定契約書（第15頁）、土地登記
    謄本（第52頁）等影本在卷可稽，惟此充其量僅能證明此筆
    借款之利息、遲延利息、違約金不包括在抵押權擔保之範圍
    內，不能逕認兩造就此筆借款未為利息之約定。況上開抵押
    權設定契約書記載清償為100 年12月4 日，亦與被告辯稱：
    自89年4 月起分100 期清償云云不符，益徵抵押權設定契約
    書之內容，與兩造實際約定之借款內容並非全然相同，不足
    以作為有利於被告之認定。
  (三)承前所述，兩造就系爭230 萬元借款約定月息1 分，被告自
    89年4 月起按月給付之2 萬3,000 元為利息，並非攤還本金
    ，其僅於92年12月間清償40萬元，尚餘本金190 萬元未予清
    償，則被告辯稱僅餘1 萬4,000 元之本金未清償云云，洵屬
    無據。
五、按「給付無確定期限者，債務人於債權人得請求給付時，經
    其催告而未為給付，自受催告時起，負遲延責任。其經債權
    人起訴而送達訴狀，或依督促程序送達支付命令，或為其他
    相類之行為者，與催告有同一之效力。」「遲延之債務，以
    支付金錢為標的者，債權人得請求依法定利率計算之遲延利
    息。」民法第229 條第2 項、第233 第1 項前段分別定有明
    文。從而，原告依借貸關係，訴請被告給付190 萬元，及自
    支付命令送達翌日即96年6 月6 日起至清償日止，按週年利
    率5%計算之利息，為有理由，應予准許。
六、末按，「法院為終局判決時，應依職權為訴訟費用之裁判。
    」民事訴訟法第87條第1 項定有明文。查本件原告之訴為有
    理由，訴訟費用1 萬9,810 元應由被告負擔。
七、本件判決基礎俱已臻明確，兩造其餘攻防方法及訴訟資料經
    本院審酌後，核與判決不生影響，無逐一論駁之必要，併此
    敘明。
八、據上論結，原告之訴為有理由，依民事訴訟法第78條、第87
    條第1項，判決如主文。
中　　華　　民　　國　　96　　年　　10　　月　　29　　日
                  民事第二庭  法  官  陳玉曆
以上正本證明與原本無異。
如對本判決上訴，應於判決送達後20日內向本院提出上訴狀。
中    華    民    國     96   年    11    月     2    日
                              書記官  蔡雨呈
